【裁判字號】    92,交易,148
【裁判日期】    920508
【裁判案由】    公共危險
【裁判全文】
臺灣臺北地方法院刑事判決                        九十二年度交易字第一四八號
    公  訴  人  臺灣臺北地方法院檢察署檢察官
    被      告  甲○○
右列被告因公共危險案件，經檢察官提起公訴（九十二年度偵字第一○三一號），本
院判決如左：
    主  文
甲○○服用酒類，不能安全駕駛動力交通工具而駕駛，處有期徒刑貳月，如易科罰金
，以參佰元折算壹日。
    事  實
一、甲○○於民國八十八年間因酒後駕車涉犯公共危險罪，經臺灣台南地方法院判處
    罰金貳萬元確定，於八十九年二月十日執行完畢（不構成累犯），詎其不知悔改
    ，於九十一年十月十四日晚間九時許起十時四十五分許止，在台北市○○○路友
    人家中服用酒類大麴酒，已達步態不穩、噁心嘔吐、精神混惑不清晰而不能安全
    駕駛動力交通工具之程度，猶於酒後騎乘動力交通工具即車號ＢＤＮ－一一九號
    重機車上路，沿台北市○○路南往北行駛，於翌日（即九十一年十月十五日）凌
    晨二時五十七分許行經台北市○○路一二一號前為警攔檢，測得其呼氣所含酒精
    濃度達每公升一點一八毫克。
二、案經台北市政府警察局中山分局報請臺灣臺北地方法院檢察署檢察官偵查起訴。
    理  由
一、訊據被告甲○○，對於在右揭時、地因服用酒類，不能安全駕駛動力交通工具而
    駕駛之犯罪事實坦承不諱，並有酒測單一紙在卷可稽。按刑法第一百八十五條之
    三所規定服用酒類，不能安全駕駛動力交通工具而駕駛者，應負刑事責任，揆其
    立法目的本在藉抽象危險犯之犯罪構成要件，以嚇阻酒後駕車者對道路交通安全
    之危害，本不以發生實害為必要。而所謂不能安全駕駛之認定，並無一定之數值
    可供界定，而係由法院以一般社會通念之客觀標準，足生公共危險時即足。目前
    行政機關所取締酒後駕車之參考標準，係依法務部於八十八年五月十日邀集司法
    院刑事廳、交通部、行政院衛生署、內政部警政署及中央警察大學等機關開會，
    所為凡呼氣酒精濃度逾每公升含零點五五毫克時，即屬不能安全駕駛之決議。上
    開會議決議本身固僅屬檢警取締酒後駕車之參考，尚無拘束法院之效力，惟以上
    開會議決議所採之標準，係參考美國、德國及日本等國家所進行之酒精濃度與精
    神狀態之測試實驗，亦即，各項實驗均發現凡呼氣中酒精濃度達每公升零點五五
    毫克時，就人之生理方面，已產生視覺反應遲鈍、影像不能集中、同時不能看清
    前方路況及車旁照後鏡等狀況，及駕駛能力已受有影響、肇事率已為一般人正常
    人之十倍之事實。被告於警方查獲時，測得其呼氣中酒精濃度達每公升一點一八
    毫克，依一般社會通念，已達不能安全駕駛之程度，且其於遭警查獲前，有駕駛
    蛇行、車身搖擺不定、轉彎半徑過大或過小等駕駛操控力欠佳情形，亦有刑法第
    一百八十五條之三案件測試觀察紀錄表附卷可佐，益證被告已不能安全駕駛動力
    交通工具。而被告於酒後確有駕車之事實，業如前述，是以其確有於飲用酒類後
    ，已達不能安全駕駛動力交通工具而仍然駕駛之犯行，堪予認定。
二、核被告所為，係犯刑法第一百八十五條之三服用酒類不能安全駕駛動力交通工具
    而駕駛罪。被告前於八十八年間因犯酒醉駕車之公共危險案件，經台灣台南地方
    法院判處罰金貳萬元確定，有台灣高等法院被告全國前案記錄表附卷可佐。爰審
    酌酒後駕車之危害及酒後不應駕車之觀念，已透過學校教育、政令宣導及各類媒
    體廣為介紹傳達各界週知多年，被告對於酒後不能駕車，及酒醉駕車之危險性，
    應有相當之認識，詎其明知飲酒致醉，不能安全駕駛，猶駕車上路，顯心存僥倖
    ，並乏尊重其他用路人生命、財產安全之觀念，至為可訾，及其已有酒醉駕車遭
    科處刑罰之記錄，猶不知悔改，顯然毫無反省警惕之心等各項情狀，量處如主文
    所示之刑，並諭知易科罰金之折算標準，以示懲儆。
三、至公訴人認被告經警查獲時所騎乘之機車，為被告所有供犯罪所用工具，應依法
    併予宣告沒收一節。按刑法第三十八條對物之沒收，除該條第一項第一款違禁物
    之沒收，法律採義務沒收主義，不予裁判者裁量之餘地，應一律宣告沒收外，餘
    對於為犯人所有用供其犯罪所用之物，是否於裁判上宣告沒收，我刑法採職權沒
    收主義，亦即由裁判者運用其職權妥為裁量，而對於應否沒收裁量之標準，刑法
    固未明定，亦即可由裁判法院本於宣告沒收得否充足上述刑罰之機能為之目的性
    考量。然刑法第三十八條第一項第二款所定得沒收之供犯罪所用之物，必於犯罪
    有直接關係者，始屬相當。按刑法第一百八十五條之三之罪為抽象危險犯，行為
    人於服用酒類後一有不能安全駕駛而駕駛情形即成立犯罪，而行為人之故意是指
    「駕駛人知道於飲酒後會發生不適任駕駛之情形，或放任自己在此情形下開車」
    ，故駕駛人自始未必有以交通工具供犯罪所用之意思，且車子並非專供犯罪之用
    ，反而是酒類本身與本罪較有直接之關連。因之，本罪之構成雖亦應輔以交通工
    具之駕駛，然難認被告有以之為犯罪工具之意思。被告所駕駛之汽車既非供被告
    犯罪所用，不合法定沒收要件，自不能逕予沒收，併予敘明。
據上論斷，依刑事訴訟法第二百九十九條第一項前段、刑法第一百八十五條之三、第
四十一條第一項前段，罰金罰鍰提高標準條例第二條，判決如主文。
本案經檢察官邱舜韶到庭執行職務。
中      華      民      國    九十二      年      五      月    八    日
                                      臺灣臺北地方法院交通法庭
                                          法  官  陳婷玉
右正本證明與原本無異。
如不服本判決，應於判決送達後十日內，向本院提出上訴狀。
                                          書記官  陳弘文
中      華      民      國      九十二      年      五      月    十二  日
附錄本案所犯法條全文
中華民國刑法第一百八十五條之三
服用毒品、麻醉藥品、酒類或其他相類之物，不能安全駕駛動力交通工具
而駕駛者，處一年以下有期徒刑、拘役或三萬元以下罰金。


司法院資訊處製作；財團法人民間司法改革基金會備份。
